【裁判字號】    92,易,60
【裁判日期】    920617
【裁判案由】    竊盜
【裁判全文】
臺灣雲林地方法院刑事判決                            九十二年度易字第六號
    公  訴  人  臺灣雲林地方法院檢察署檢察官
    被      告  甲○○
右列被告因竊盜案件，經檢察官提起公訴（九十一年度偵字第六五七號），本院判決
如左：
    主  文
甲○○毀越門扇竊盜，處有期徒刑壹年。
    事  實
一、甲○○曾有多次施用毒品之犯罪紀錄，於民國（下同）八十八年間又因偽造文書
    、竊盜等案件為法院判刑確定（未構成累犯），猶不知悔改。又於九十年九月十
    四日九時三十分許，騎乘機車至雲林縣土庫鎮後埔里一００號丙○○○之住處前
    ，見無人在家，基於為自己不法所有之犯意，將機車停放於上址前道路旁，先走
    到丙○○○前揭住處客廳查看，發現客廳大門門扇外掛有鐵鍊加鎖，不得其門而
    入，且該門與外相通相當顯目，不宜逗留過久，乃轉進該處之神明廳（平常門均
    敞開）內，以不詳工具撬開神明廳與之毗鄰左側房間（丙○○○兒子之房間）門
    之喇叭鎖，毀越該門扇而潛入住宅（毀損及侵入住宅部分未據告訴），經四處搜
    尋，最後在丙○○○房間內掀開榻榻米，將丙○○○藏放於榻榻米底部之現金新
    台幣（下同）十八萬元予竊取得手。適為鄰居乙○○○發現有人在屋內走動，及
    聽到臉盆掉落之聲音，乙○○○乃請人看住甲○○騎乘而來之機車，同時至屋後
    查看竊賊是否仍在屋內（起訴書載為因心懷畏懼而外出找人做伴），惟甲○○已
    得款從丙○○○房間後門逃逸。隔了三十分鐘，甲○○返回欲騎走停放之機車，
    而為乙○○○發現予以制止，但因其年事已高，且身體狀況不佳無法制止，待丙○○○返家後，乙○○○告知上情，報警循線查獲。
二、案經被害人丙○○○訴由雲林縣警察局虎尾分局報請臺灣雲林地方法院檢察署檢
    察官偵查起訴。
    理  由
一、訊據甲○○雖坦認推開被害人丙○○○前揭住宅客廳大門，進入王宅欲行竊，且
    有進入到丙○○○之臥房，拉開該臥房後門之木閂，從後門離開，但矢口否認破
    壞與神明廳相鄰房間之門之喇叭鎖，從該路徑進入屋內行竊，且亦否認有竊取十
    八萬元之事實。辯稱：「那是兩扇門（指客廳之門），有用鐵鍊鎖住，我一推門
    ，門就開了」；「我從左側戶龍客廳大門進入，該門有用鐵鍊鍊起來，我推開一
    個縫隙人就可以進入。」；「沒有損壞喇叭鎖、鐵鍊也沒有壞掉」；「我進入客
    廳之後，就直接往他臥室的方向跑，跑到左側戶龍後第一間就聽到有人在叫，我
    就跑入他的臥室，原本想要躲起來，後來看到後面有壹個門，就直接將門推開直
    接跑出去。」云云。
二、按被害人丙○○○雲林縣土庫鎮後埔里一００號住處，係三合院形式之住宅，以
    神明廳為界，背對神明廳（正身）左邊部份之房間（含左邊戶龍之房間）為丙○○○之住宅，右邊部份係鄰居乙○○○之住宅。神明廳毗鄰之左側第一間房間為
    丙○○○兒子的臥室，該房間以木質門和神明廳相通，門裝置喇叭鎖，丙○○○
    兒子臥室前有一狹窄通道（靠近門處堆放嬰兒車、臉盆、雜物），可通往丙○○○之臥室（該臥室原係一個空間，從中隔一半，後半部之隔間作成榻榻米總舖，
    為丙○○○之睡房，該臥房之後門以木栓閂上，而隔間之前半部僅放置椅子，其
    餘之空間為通往丙○○○先生房間及通往廣場之空間），丙○○○先生房間旁邊
    之房間即客廳，即左側戶龍第二間，客廳之大門為二扇裝有玻璃之木質門，丙○○○平常外出習慣以鐵鍊纏住木門門扇外面交叉之鐵條，加掛上鎖頭，防止竊賊
    之進入。以上為被害人丙○○○住宅內、外之大概情形，有本院於九十二年三月
    二十七日履勘現場之筆錄、履勘現場略圖、照片十幀、丙○○○之女婿洪振茂當
    庭協助完成之現場草圖等在卷可參。
三、經查，被害人丙○○○就其失竊之十八萬元現金何來？藏放之地點、如何發現被
    竊等事實，經詰證稱：「（檢察官問證人你的十八萬元是如何來的？）證人答：
    因為我先生過世，是別人白包的，原先是要去銀行寄放的，因為我兒子案發的隔
    天要回家，我要叫我兒子幫我拿去寄。」；「（檢察官問證人妳先生於案發的前
    幾天過世？）證人答他是在四月份（農曆），但是守靈壹個月。從他過世放置到
    事發。」；「（檢察官問證人十八萬元放在榻榻米底下，有何人知道，有無跟何
    人提起？）證人答：都沒有人知道，我也沒有告訴過別人。」；「（檢察官問證
    人你的錢放在何處）？證人答：我放在我房間內的床上（榻榻米）底部。」；「
    （檢察官問證人你的住家尚有何處，有被搜尋過的痕跡？）證人答：我的房間內
    的衣服本來就是四處掛，但是是否有被人家搜過，我不知道。我回來只記得在我
    房間內的榻榻米三塊其中一塊被翻開，錢就是放在那一塊榻榻米下。」；「（檢
    察官問證人錢用什麼包裝？）證人答：用紙袋包裝。」；「（檢察官問證人你的
    臥室還有什麼地方被搜過？）證人答：我有用壹個袋子裝戶口名簿、身分證等證
    件掛在隔間的門後，被人丟到榻榻米翻起來的下方。」等語。被害人丙○○○就
    金錢之來源，藏放之地點、如何被竊等情節，詳為敘述，可見其指訴藏放於臥房
    榻榻米下面之十八萬元白包（奠儀）被竊屬實，非屬虛構。
四、次查，被告供稱：「（檢察官問被告你將被害人的門打開做什麼？）被告答：我
    只是想偷東西。」；「（檢察官問被告你進去他的房間之後做什麼？）被告答：
    我在前一間房間聽到有人叫，我就直接跑到他的臥室喇叭鎖撬開後門（手指現場
    圖，請被告打勾），就趕快跑了。」；「（檢察官問被告後門如何打開？）被告
    答：因為是古早的門，是用栓的，我就直接把他拉開就直接出去了。」等語，被
    害人丙○○○本院證述：「（檢察官問證人你睡的地方的後門，有無鎖門？）證
    人答：有，是用木栓鎖上，但是被竊賊破壞打開。」等語。被告之供述，核與丙○○○證述後門係古式木閂之門，該後門案發時被打開相符，因此被告進入被害
    人前揭住處，目的在行竊，最後拉開丙○○○臥房後門木閂，從該門離開現場，
    是可以確定的。
五、再查，(1)丙○○○兒子房間與神明廳相通門上喇叭鎖之錀匙孔，檢視後比通常錀
    匙孔之孔洞為大，有被人撬開之痕跡，經現場勘驗，及拍照存證，被害人丙○○○於本院證稱：「．．．我回來時看到我兒子的房間與神明廳相連的門的喇叭鎖
    被撬壞、打開。」等語，顯示該門在案發前原先是上鎖，竊賊將其撬壞，使錀匙
    孔孔洞加大，再予開啟進入。(2)鄰居乙○○○警詢稱：「（問你為何知道屋內遭
    小偷？）答：「當時我聽到一聲巨響，鋁盆倒地聲，我從屋內發現有人走動．．
    ．前門鎖著，後來才發現從後面離開。」等語，乙○○○證述之情形，與履勘現
    場所見丙○○○兒子房間前狹窄通道靠近門處堆放嬰兒車、臉盆、雜物等物，經
    過該通道會發生聲響相符，即竊賊從上述狹窄通道，推門之際會使緊靠門之臉盆
    掉落地面，發生臉盆掉落聲響相符；又王陳玉英於本院履勘現場稱：「（是否離
    開現場？）答：沒有，我是去請別人看住被告的機車，目的是不要讓被告騎走。
    「（客廳的門當時情形為何？）答：當時還是關上之狀態。」；「（你有無離開
    現場請朋友協同你一起回來查看被告有無有無離開現場）答：沒有，我只是請別
    人看住被告的車，隨後就走到三合院戶龍後面看被告有無在此。」等語，可見她
    一直在現場監控竊賊的行動，並請鄰居幫忙看住可疑的機車，她本身也在廣場及
    屋後查看竊賊的舉動，看到竊賊在屋內、客廳、廚房走動情形，因此尖叫，並有
    看到竊賊往神明廳方向行走及從後門逃走，就尖叫及逃逸方向，被告的說詞，也
    與證人乙○○○證述相符。(3)另參酌丙○○○於九十二年二月十八日訊問及履勘
    現場時均稱，其房間與其兒子房間相通之門回來發現被打開（該門原先只有帶上
    未鎖上），從以上三點，竊賊撬開喇叭鎖後，推開門使堆置在門後之臉盆掉落，
    產生巨響，被鄰居乙○○○聽到，以及丙○○○房間與其兒子房間相通之門，原
    是帶上（有關未上鎖），丙○○○回來後發現被打開，而竊賊是從丙○○○臥房
    後門離開等各節，可互為印證，被告係撬開與神明廳相鄰房間門的喇叭鎖，進入
    丙○○○兒子臥室前之通道，走至丙○○○房間隔間之前半部，再打開丙○○○
    臥室之門，進入竊取十八萬元後，最後拉開後門之木閂，從後門逃逸。
六、被告辯稱伊推開客廳大門門扇，從此路徑進入，客廳鎖門的方式是履勘現場照片
    第三張為正確，伊是這樣進入被害人的家云云，亦即鐵鍊係掛在最下面之鐵條，
    往內推門可形成縫隙，人就可以進入。第查，本院履勘現場時請被害人丙○○○
    試範平常鎖門之習慣，其以鐵鍊圈住門扇最上面交叉之鐵條及加上鎖頭，當場拍
    攝得到履勘現場所照第四、五張照片，依丙○○○上鎖之方式進行模擬，被告並
    無法進入該門，雖然被告另外提出該門鐵鍊是鎖在最下方，經模擬的結果的確可
    以讓他進入該門。但是，何種鐵鍊上鎖的位置，才是被告侵入住宅時的位置，應
    依照被害人通常的習性，及上鎖的目的及功能來判斷，本件勘驗現場的時候，鐵
    鍊一端懸掛的位置，正是被害人所指而被告無法進入的那種鐵鍊上鎖的方式。此
    外，被害人之前遭被告闖過一次空門，被告將竊取得手之金錢，歸還與被害人丙○○○之夫，被害人之夫才未報警究辦，業據丙○○○證述在卷，這些事實被告
    也坦白承認，而被害人的屋內放有十餘萬元的鉅款，其外出至田裡工作，非短時
    間可以返回，之前又有一次被竊賊侵入之經驗，衡情被害人應該不可能採取被告
    所指的上鎖方式，因為那種方式常人都知道無法防盜。也由於客廳大門以鐵鍊圈
    纏加掛鎖頭，不能進入，或許被告曾嚐試仍無法進入，但因在該門外逗留太久，
    反而容易讓人起疑，才改從神明廳此一路徑進入神明廳躲藏，如此不僅可爭取較
    長之開門時間，且較隱避不容易被人發覺。再者，被告家離被害人家不遠（丙○○○稱不到一百公尺之遙），被害人丙○○○及鄰居乙○○○，均知道被告何許
    人之子，被告應該不難知道被害人丙○○○家有白包之收入，其又有侵入同一處
    所行竊之經驗，對於現場相關位置不會陌生，客廳既不得其門而入，其應當知道
    改從神明廳此一路徑進入較安全且不易被發覺。
七、被告上開，沒有撬開與神明廳相通之門，不是從該路徑進入，也沒有竊取十八萬
    元之辯解。亦即暗指，同時間有二位竊賊依照不同的路徑，同時侵入被害人的住
    宅，而該另名竊賊已捷足先登，竊取十八萬元得手，但被告卻未與之碰面，這種
    可能性幾乎是零。因為被告自己就供稱拉開後門木閂離開現場，亦即另名竊賊得
    手後，沒有先行從後門離開，再從證人乙○○○上開證述，她一直是在現場監控
    竊賊的行動，也曾到廣場及屋後，查看竊賊的舉動，發現客廳之門也關上等情形
    ，可見前門（客廳）是沒有被打開，應該沒有竊賊從前門逃逸之跡象。因此，另
    有竊賊同時侵入竊取該十八萬元之假設，是不會成立的。綜上所述，可以認定乙○○○所看到的竊賊就是被告一人而已，而且被告侵入的路徑，就是從神明廳的
    大門進入的，而其進入神明廳後，以不詳工具撬開與神明廳相連房間門的喇叭鎖
    ，推開該門沿著通道，再進入丙○○○之臥室，先搜尋掛在門後之戶口名簿，沒
    有發現財物，再翻開榻榻米，發現現金十八萬元，竊取得手後拉開後門木閂，從
    該門離開，藏放贓款妥當後，再返回現場欲牽走騎乘而來之機車，為乙○○○發
    覺制止，才是整個竊盜案件發生之過程。被告以上詞置辯，不足採信。事證明確
    ，其犯行已堪認定，應依法論科。
八、次按毀壞構成門之一部之鎖（如司畢靈鎖即喇叭鎖）則應認為係毀壞門扇，向為
    最高法院之見解，被告竟撬開門之喇叭鎖，使錀匙孔孔洞加大，使該門鎖失靈，
    藉以進入被害人丙○○○住宅行竊，核其所為，係犯刑法第三百二十一條第一項
    第二款之設越門扇加重竊盜罪，爰審酌被告甲○○曾有多次施用毒品之犯罪紀錄
    ，於八十八年間又因偽造文書、竊盜等案件為法院判刑確定（未構成累犯），有
    其臺灣高等法院全國前案紀錄表在卷可稽，素行不佳，其一開始全盤否認犯罪，
    編造不在場證明之謊言，但於本院行準備程序時，已坦認警、偵訊時所供述與王
    國緯、薛家榮至崙背喝酒，因不勝酒力，而將機車停放在被害人住處前，該等陳
    述都是虛構，頗有悔意，免去法院另外調查該部分事實時間之浪費，自應反應在
    其犯後態度，量刑之參考上，然被告仍未合盤托出實情，所竊得之財物非少等一
    切情狀，認量處如主文所示之刑，是適當之處遇。至於起訴有關被告破壞浴室窗
    戶部分，證人丙○○○到院證稱浴室之窗戶是木質，與其他建築物沒有相通，被
    告自不可能從該處逾越進入屋內行竊，且蒞庭檢察官當庭請求減縮該部分之事實
    ，該部分已非起訴之事實，併此敘明。
據上論斷，應依刑事訴訟法第二百九十九條第一項前段，刑法第三百二十一條第一項
第二款前段，判決如主文。
本案經檢察官丁○○到庭執行職務
中      華      民      國      九十二      年    六    月     十七   日
                                             臺灣雲林地方法院刑事第一庭
                                                 法  官  陳  定 國
右正本證明與原本無異。
如不服本判決，應於判決送達後十日內向本院提出上訴狀( 應附繕本 )。
                                                 書記官  蘇  靜  怡
中      華      民      國      九十二      年    六    月     十七   日
附錄本案論罪科刑法條全文：
中華民國刑法第三百二十一條
 (加重竊盜罪)
犯竊盜罪而有左列情形之一者，處六月以上五年以下有期徒刑：
一  於夜間侵入住宅或有人居住之建築物、船艦，或隱匿其內而犯之者。
二  毀越門扇、牆垣或其他安全設備而犯之者。
三  攜帶兇器而犯之者。
四  結夥三人以上而犯之者。
五  乘火災、水災或其他災害之際而犯之者。
六  在車站或埠頭而犯之者。
前項之未遂罰之。


司法院資訊處製作；財團法人民間司法改革基金會備份。
